【裁判字號】    93,重訴,34
【裁判日期】    950830
【裁判案由】    侵權行為損害賠償
【裁判全文】
臺灣高等法院臺中分院民事裁定          93年度重訴字第34號
原      告  彰化縣員林鎮農會
法定代理人  丙○○
訴訟代理人  乙○○
訴訟代理人  郭林勇律師
複代理人    陳亭蘭律師
複代理人    吳紹衍律師
被      告  戊○○
訴訟代理人  楊錫楨律師
複代理人    黃文皇律師
上列當事人間因共同被告丁○○等被訴偽造文書等刑事上訴案件
，原告提起刑事附帶民事訴訟請求侵權行為損害賠償事件，經本
院刑事庭裁定移送民事庭審理，原告並為訴之擴張，本院裁定如
下：
    主  文
原告之訴（含擴張之訴）暨其假執行之聲請均駁回。
訴訟費用由原告負擔。
    理  由
一、本件原告之法定代理人已變更為丙○○，有原告所提民國（
    下同）94年3月21日彰化縣政府府農輔字第0940050416號當
    選證明書影本在卷足參，丙○○聲明承受訴訟，當無不合，
    合先敘明。
二、按因犯罪而受損害之人，於刑事訴訟程序，得附帶提起民事
    訴訟，對於被告及依民法負賠償責任之人，請求回復其損害
    ，為刑事訴訟法第487條第l項所明定，此項得提起附帶民事
    訴訟之要件，於刑事法院依同法第504條第l項將附帶民事訴
    訟以裁定移送同院民事庭後仍有其適用。再者，刑事訴訟法
    第487條第l項所定附帶民事訴訟之被告，除刑事被告外，固
    兼及於依民法負損害賠償責任之人，惟附帶民事訴訟之原告
    所主張之共同加害人，必以在刑事訴訟程序中經認定係共同
    侵權行為之人，始得謂為依民法負賠償責任之人，否則對之
    提起附帶民事訴訟，自難謂為合法（最高法院80年度台上字
    第1479號、90年度台抗字第549號裁定參照）。
三、本件原告提起刑事附帶民事訴訟主張：被告戊○○為伊農會
    之前任理事長，其餘共同被告丁○○、己○○、甲○○（下
    稱丁○○等三人，由本院另行判決）則分別為伊農會之前任
    總幹事、信用部主任、信用部放款徵信人員，乃丁○○等三
    人就其所承辦如臺灣彰化地方法院90年度易字第85號刑事判
    決附表二所示之各筆貸款時，有共同連續為減免已發生之違
    約金債權、塗銷抵押權，及申請貸款等背信行為，導致伊農
    會不良債權之數額節節攀高，致受有財產上之損害，被告戊
    ○○亦違反其身為伊農會理事長之任務而予以配合辦理，爰
    依侵權行為之法律關係，求為命：(一)被告戊○○、丁○○、
    甲○○、己○○應連帶給付原告新臺幣（下同）l億2971萬
    1170元及如附帶民事訴訟起訴狀附表一所示（即本件裁定附
    表一）之利息；並陳明願供擔保請准宣告假執行。案經本院
    刑事庭裁定移送民事庭審理後，原告就訴之聲明數度為變更
    ，其最後之聲明為：(一)被告戊○○、丁○○應連帶給付原告
    2億1789萬236元，其中1億2971萬1170元部分自90年12月15
    日起，其餘部分自95年1月21日起至清償日止，均按年息5％
    計算之利息。(二)願供擔保請准宣告假執行。而其於附帶民事
    訴訟狀中既已泛稱：被告等就其所承辦如附表（指刑事判決
    附表二，見本院卷第二宗第54頁）所示各項貸款，違反規定
    ，連續多次就附表所示各筆貸款貸放如編號l至27號所示之
    金額，使農會對於各該筆貸款之本息無法如期獲得清償，致
    生損害於原告等語。是其聲請給付之金額固僅就附帶民事起
    訴狀附表（一）、（二）、（三）所示十筆貸款金額，但其
    主張之原因事實已及於所有一審刑事案件所認定之附表二之
    27 件貸款案，是其嗣後金額之變更，係聲明之擴張，併此
    敘明。
四、惟查：被告戊○○並非被告丁○○等三人被訴偽造文書、背
    信等刑事案件之被告，且未經檢察官提起公訴。雖臺灣彰化
    地方法院90年度易字第85號刑事判決於事實及理由欄中，載
    有「（另曾任理事長之戊○○‧‧‧，亦係違背任務，予合
    辦理，故其等人另移由檢察官偵查）」、「未起訴之‧‧‧
    戊○○‧‧‧人就附表壹、貳、、肆所示之犯行，各方於
    各所參與之各該行為，有犯意聯絡及行為之分擔，俱為共同
    正犯」等語，惟該刑事判決業經本院90年度上訴字第1782
    號刑事判決予以撤銷，且前開本院刑事判決中，並未論及戊
    ○○有何與丁○○等三人共同為不法侵害原告權利之行為，
    難謂被告戊○○已在刑事訴訟程序中經認定係共同侵權行為
    之人，從而，原告以被告戊○○為共同加害人提起本件刑事
    附帶民事訴訟，請求被告戊○○依侵權行為法律關係負連帶
    賠償損害部分，揆諸首揭裁判意旨，於法尚有未合，原告此
    部分訴訟及其擴張之訴均應駁回。原告假執行之聲請，亦因
    訴之駁回而失所依據，應併予駁回。
五、共同被告丁○○、己○○、甲○○部分及戊○○被追加依民
    法第544條委任關係請求損害賠償部分，另行審結，併予敘
    明。
六、據上論結，本件原告之訴（含擴張部分）為不合法，依民事
    訴訟法第249條第1項第6款、第95條、第78條，裁定如主文
    。
中    華    民    國    95    年    8     月    30    日
                      民事第七庭審判長法  官  袁再興
                                      法  官  陳賢慧
                                      法  官  吳惠郁
以上正本係照原本作成。
如不服本裁定應於裁定送達後10日內向本院提出抗告理由狀（須
按他造人數附具繕本），並繳納抗告裁判費新台幣1,000元。
                                      書記官  江玉萍
中    華    民    國    95    年    9     月    1     日
                                                      Ｈ


司法院資訊處製作；財團法人民間司法改革基金會備份。
